【裁判字號】    92,交訴,45
【裁判日期】    920725
【裁判案由】    業務過失致死
【裁判全文】
臺灣臺北地方法院刑事判決                          九十二年度交訴字第四五號
    公  訴  人  臺灣臺北地方法院檢察署檢察官
    被      告  丙○○  男  三.
右列被告因業務過失致死案件，經檢察官提起公訴（九十二年度偵字第二七七八號）
，本院判決如左：
    主  文
丙○○從事業務之人，因業務上之過失致人於死，處有期徒刑陸月，如易科罰金，以
參佰元折算壹日。
    事  實
一、丙○○為計程車司機，以駕車載客為業，為從事駕駛業務之人，於民國九十一年
    十二月四日上午七時三十五分許，駕駛車號Ｕ三—四二八號（起訴書誤載為六Ｂ
    —六二三號，應予更正）營小客車，沿台北市中正區○○○路北往南第一快車道
    行駛，行經台北市○○○路及該路六十一巷交岔路口時，本應注意汽車行駛時，
    駕駛人應注意車前狀況及兩車併行之間隔，並隨時採取必要之安全措施，而依當
    時天候晴、日間有自然光線、路面乾燥、無缺陷、無障礙物、視距良好等情，並
    無不能注意之情事，適有謝方婷於酒後已達不能安全駕駛動力交通工具之情況下
    ，仍騎乘車號ＥＦＮ—二五五號輕型機車與丙○○所駕駛之前開營小客車同向行
    駛，且於該單向三車道道路未依規定於交岔路口以兩段式方式進行左轉，而自禁
    行機車之第一快車道起步，於前開交岔路口逕行左轉，丙○○於駕車行近該交岔
    路口前疏未注意謝方婷所騎乘之機車動態，貿然前行，致於該路口內右側車身與
    謝方婷所騎乘之前開輕機車左側發生擦撞，謝方婷因此人車倒地，受有頭部外傷
    併硬腦膜下及蜘蛛膜下出血之傷害，經送醫急救後，仍因傷重延至同年十二月九
    日上午十一時五十七分不治死亡。丙○○於肇事後隨即報警，並於警員到場處理
    時在場坦承肇事接受裁判。
二、案經謝方婷之母丁○○訴請台北市政府警察局中正第一分局報告臺灣臺北地方法
    院檢察署檢察官偵查起訴。
    理  由
一、訊據被告丙○○固不否認於前揭時、地駕車與被害人謝方婷騎乘之機車發生擦撞
    ，致被害人謝方婷傷重死亡等事實，惟辯稱：伊於事發前有注意車前狀況，不知
    被害人之機車為何會和伊車發生擦撞；被害人騎乘機車於肇事交岔路口未依規定
    兩段式左轉，而且身上有酒味云云，經查：
  (一)被告於上揭時、地駕駛車號Ｕ三—四二八號營小客車與被害人謝方婷騎乘之車號
    ＥＦＮ—二五五號輕型機車發生擦撞，致被害人倒地受傷等情，業經被告自承在
    卷，並經證人即當日在場之甲○○、乙○○證述明確，復有道路交通事故調查報
    告表、道路交通事故補充資料表、交通事故談話紀錄表、現場照片、國立台灣大
    學醫學院附設醫院出具之診斷證明書等件在卷可稽。被害人謝方婷因本件事故受
    有頭部外傷併硬腦膜下及蜘蛛膜下出血等傷害，經送醫急救後，仍因傷重延至同
    月九日上午十一時五十七分不治死亡，亦經臺灣臺北地方法院檢察署檢察事務官
    督同法醫師相驗明確，有相驗屍體證明書、勘驗筆錄附卷足憑。
  (二)被告雖於本院審理時堅稱事發前並未發現被害人所騎乘之機車，該機車究竟在何
    車道行駛、與伊車相關位置如何伊均不清楚云云。惟以：
    1.證人甲○○於事發當日旋向交通警察表示：「我於上述肇地時處（即九十一年
      十二月四日七時三十五分、林森南路六十一巷口）站立在林森南路五十九巷口
      處，我聽到有碰撞聲我回頭注意，我看到一輛輕機ＥＦＮ—二五五由林森南路
      要北轉東要左轉，而輕機左方有一輛營小客Ｕ三—四二八同路同向內側要從輕
      機左側超車的樣子，當時輕機尚未倒地，而該營小客往南超越該輕機時，該輕
      機即倒地而發生車禍」等語（相卷第十三頁交通事故談話紀錄表參照）。其另
      於本院審理時證稱：「我當時在林森南路五十五號前擺攤賣衣服，因為我剛到
      沒有多久，正在忙，聽到碰的一聲，我就轉過頭去看，我看到機車和計程車貼
      在一起，機車大約貼在計程車中間車身部位，後來機車及騎士都倒地：：：」
      、「當天因為機車和計程車發生碰撞的地方已經超過雙黃線，進入交岔路口內
      了，我是自己判斷機車要左轉，機車不可能走最內側車道」、「：：：被告的
      計程車是停在網狀區域內，但往前可以看的出來跨到對向車道一點」、「機車
      騎士站的位置已經是在雙黃線的延伸線上了，以當時的車流狀況來看，如果機
      車不是要左轉，不可能走到內車道去」等語（本院九十二年五月二十日訊問筆
      錄參照），可知本件事故發生地點在前開交岔路口內，且兩車碰撞時機車之位
      置已超過路中分向限制線（即雙黃線）之延伸線。再參以被告自稱事發之際伊
      一路直行，惟事發後該車停放位置已超過分向限制線之延伸線，可知該車於事
      發之際曾向左閃避，表示被害人所騎乘之機車確實左偏，證人甲○○雖稱其於
      事發前並未發現被害人機車之行向，但以相關事證推斷被害人斯時係在交岔路
      口左轉等語，堪可採信。
    2.被告對本件事故發生經過，分別於事發當日及偵查中表明：「我駕車沿林森南
      路北向南行駛內線車道，經肇事地往南行進時，我由右側後視鏡發現右側車身
      旁有一部ＥＦＮ—二五五輕機靠向我車，隨即與我車右側車身發生擦撞，前後
      不到一秒的時間」、「我看到死者時，其在我右前方、同向、機車往左偏，但
      我看到後即撞上」，有交通事故談話紀錄表及訊問筆錄足憑（相卷第十二頁、
      第三十二頁參照）。另觀諸道路交通事故調查報告表，被告於事發後停車地點
      在被害人之血跡南方約九公尺處；又本件事發後被告之車在右側車身有前向後
      之碰擦撞痕，被害人之機車則在左前車頭有擦痕並附著黃漆，另於左側手把亦
      有接觸痕，此有道路交通事故補充資料表之記載可按。綜合上開事證，可資研
      判本件事發前被害人係騎乘機車於被告所駕駛之營小客車右前方行駛，被害人
      於肇事交岔路口前自第一快車道左轉往東行駛時，被告駕車自該機車左側駛過
      ，營小客車右側車身由前至後擦撞該機車左側車身而肇事。
  (三)按汽車行駛時，駕駛人應注意車前狀況及兩車併行之間隔，並隨時採取必要之安
    全措施，道路交通安全規則第九十四條第三項定有明文，被告為已考領駕照之職
    業駕駛人，對此實難諉稱不知。依卷附道路交通事故調查報告表所載，事發時天
    候晴、日間有自然光線、路面乾燥、無缺陷、無障礙物、視距良好，並無使被告
    不能注意車前狀況之情事。本件車禍發生前，被害人係騎乘機車在被告所駕之車
    右前方行駛，前已述及，設若被告確實注意車前狀況，當可清楚查知該機車之動
    態，惟被告駕車行近肇事地點前，對該機車左轉之動態渾然不覺，致未能及時採
    取避煞等安全措施而與該車發生擦撞肇事，伊對本件事故之發生，顯有未注意車
    前狀況之過失。
  (四)又按機器腳踏車行駛之車道及轉彎，應依標誌或標線之規定行駛，無標誌或標線
    者，在同向三車道以上道路，均應以兩段方式進行左轉彎；汽車駕駛人飲用酒類
    或其他類似物後其吐氣所含酒精濃度超過每公升零點二五毫克或血液中酒精濃度
    超過百分之零點零五以上者，不得駕車，道路交通安全規則第九十九條第一項第
    三款、第一百十四條第二款亦規定甚明。依卷附現場照片所示，肇事路段為單向
    三車道道路，第一快車道禁行機車，機車在肇事交岔路口如欲由林森南路左轉林
    森南路六十一巷行駛，應以兩段方式左轉彎，不得自第一快車道逕行左轉，此有
    台北市交通管制工程處以九十二年六月五日北市交工規字第○九二三一六五七四
    ○○號覆函在卷可佐。被害人謝方婷騎乘機車行至肇事交岔路口並未依兩段方式
    左轉，而係自林森南路北往南第一快車道逕予起步左轉，業如前述，則其違反前
    開交通法規，至屬明確。又被害人於事發當日送醫救治後，經抽血測得其血液中
    所含酒精濃度為每公合一百九十二毫克（經換算為呼氣酒精濃度每公升零點九六
    毫克），有國立台灣大學醫學院附設醫院九十二年六月十三日（九十二）校附醫
    秘字第九二○○二○五六○八號覆函及當日急診病歷足憑，可知被害人當日係於
    酒後騎乘機車。而一般行為人飲酒後如其呼氣酒精濃度達於每公升零點五毫克時
    ，即有反應較慢、感覺減低、影響駕駛之輕到中度之中毒症狀；如其呼氣酒精濃
    度達於每公升零點七五毫克時，則有思考改變、個性行為改變之輕到中度之中毒
    症狀；如其呼氣酒精濃度達到每公升一毫克時，更有步態不穩、噁心嘔吐及精神
    混惑不清等中度中毒症狀，有行政院國軍退除役官兵輔導委員會臺北榮民總醫院
    八十八年八月五日 (八八）北總內字第二六八六八號函影本壹紙附卷可稽，且行
    為人飲酒後其其呼氣中酒精濃度如達每公升零點八五毫克時，其肇事率為一般未
    飲酒者之五○倍，亦有中央警察大學交通學系暨交通管理研究所教授蔡志中之研
    究報告影本壹紙在卷可憑。被害人謝方婷於事發後吐氣所含酒精成份高達每公升
    零點九六毫克，已詳見前述，揆諸前引研究結果，堪認其已達不能安全駕駛動力
    交通工具之程度。被害人於本件事發時，既因飲酒而不能安全駕駛，且未依規定
    自禁行機車之第一快車道逕予起步在肇事交岔路口左轉，其對本件事故之發生，
    亦同屬有過失。台北市車輛行車事故鑑定委員會對本件事故之肇因，亦認被告及
    被害人分別具有涉嫌未注意車前狀況及同向三車道以上道路未依規定兩段式左轉
    、酒精濃度過量駕車之過失，有該會於九十二年二月二十五日所做之北鑑審字第
    ○九一三○四一六九○○號鑑定意見書在卷可參（偵卷第四十九至五十五頁參照
    ）。
  (五)綜上所述，被告對本件事故具未注意車前狀況之過失，且伊之過失行為與被害人
    之死亡結果間具相當因果關係。本件事證明確，被告過失犯行洵堪認定，應依法
    論科。
二、被告丙○○係計程車司機，業據其自陳在卷，為從事駕駛業務之人，其因駕駛過
    失致被害人謝方婷死亡，核其所為係犯刑法第二百七十六條第二項業務過失致人
    於死罪。被告於事發後未行離去，並於警員前往現場處理時，即當場承認為肇事
    人，有警製之自首調查報告表在卷可參，為對於未發覺之罪自首而接受裁判，應
    依刑法第六十二條前段規定減輕其刑。爰審酌被告之過失情節尚稱輕微、被害人
    謝方婷之不當駕駛行為亦為本件事故之肇因、及被告迄未與被害人家屬達成和解
    等各項情狀，量處如主文所示之刑，並諭知易科罰金之折算標準，以資懲儆。
據上論斷，依刑事訴訟法第二百九十九條第一項前段，刑法第二百七十六條第二項、
第六十二條前段、第四十一條第一項前段，罰金罰鍰提高標準條例第一條前段、第二
條，判決如主文。
本案經檢察官孫治遠到庭執行職務
中      華      民      國      九十二      年    七    月    二十五    日
                                      臺灣臺北地方法院交通法庭
                                          法  官  陳婷玉
右正本證明與原本無異。
如不服本判決，應於判決送達後十日內，向本院提出上訴狀。
                                          書記官  陳弘文
中      華      民      國      九十二      年    七    月    二十九    日
附錄本案所犯法條全文：
中華民國刑法第二百七十六條
 (過失致死罪)
因過失致人於死者，處二年以下有期徒刑、拘役或二千元以下罰金。
從事業務之人，因業務上之過失犯前項之罪者，處五年以下有期徒刑或拘役，得併科
三千元以下罰金。


司法院資訊處製作；財團法人民間司法改革基金會備份。
